臺灣高等法院臺中分院刑事判決　　 100年度交上易字第1306號
上　訴　人　臺灣臺中地方法院檢察署檢察官
被　　　告　林裕翔
上列上訴人因被告過失傷害案件，不服臺灣臺中地方法院100年
度交易字第477號中華民國100年8月22日第一審判決（起訴案號
：臺灣臺中地方法院檢察署100年度偵字第10426號），提起上訴
，本院判決如下：
    主  文
上訴駁回。
    理  由
一、公訴意旨略以：被告林裕翔於民國99年10月21日上午7時許
    ，駕駛車牌號碼3878-XY號自小客車，沿臺中縣豐原市(現改
    制為臺中市豐原區○○○○道由東往西方向行駛，於同日上
    午7時7分許，行經豐原大道與田心路2段交岔路口時，本應
    注意車前狀況，並隨時採取必要之安全措施，且汽車行駛至
    交岔路口，應遵守燈光號誌，而依當時天候為晴、日間自然
    光線、視距良好、該處為乾燥、無缺陷、無障礙物之柏油路
    面；林裕翔之意識清楚，所駕車輛機件正常，即無不能注意
    之情事，竟疏於注意及此，於行經前開路口時，未能遵守燈
    光號誌之指示，違規闖越黃燈，且未能注意車前狀況，適有
    被害人謝慶煌騎乘車牌號碼BZQ-637號，由鎌村路沿田心路2
    段行駛，於行經前開交岔路口時，亦因未能遵守燈光號誌之
    指示，違規闖越紅燈，而與林裕翔駕駛之前開自用小客車發
    生碰撞，謝慶煌當場人車倒地，受有顱內出血併有體表多處
    擦傷、腦挫傷併右側腦內出血、左側第十肋骨骨折之重傷害
    。因認被告林裕翔涉有刑法第284條第1項後段之過失致重傷
    害罪嫌等語。
二、按刑法第284條第1項之過失傷害罪，依同法第287條前段規
    定，須告訴乃論。又告訴乃論之罪，其告訴應自得為告訴之
    人知悉犯人之時起，於六個月內為之；再告訴乃論之罪，未
    經告訴者，應諭知不受理之判決，並得不經言詞辯論為之，
    刑事訴訟法第237條第1項、第303條第3款、第307條分別定
    有明文。次按告訴乃論之罪，無得為告訴之人或得為告訴之
    人不能行使告訴權者，該管檢察官得依利害關係人之聲請或
    依職權指定代行告訴人，刑事訴訟法第236條第1項亦有明定
    。而前述該管檢察官指定代行告訴人之指定方式，並無一定
    之限制，如檢察官以書面之命令、批示固無不可；如以言詞
    指定，則應記明於筆錄，始生指定之效力。
三、經查：
(一)、被害人謝慶煌自本件車禍發生迄今均呈意識模糊狀態，無法
    與外界溝通，謝慶煌當時騎車經過情形，無法告訴家屬，本
    件係家屬討論後，由被害人謝慶煌之女謝秀玉委由王揚銘律
    師為告訴代理人提出告訴，提出告訴前，家屬曾詢問被害人
    謝慶煌之意見，但謝慶煌無回應、無法表達各情，業據被害
    人謝慶煌之子謝連春於原審陳明在卷（見原審卷第51至52頁
    ），並有童綜合醫療社團法人童綜合醫院100年1月12日診斷
    證明書、行政院衛生署豐原醫院100年1月17日診斷證明書、
    行政院衛生署豐原醫院100年6月27日豐醫歷字第1000005451
    號函暨檢附之謝慶煌病歷影本在卷可稽，足見被害人謝慶煌
    已屬「得為告訴之人不能行使告訴權者」之情形。
(二)、檢察官上訴意旨雖稱：本案99年10月21日交通事故發生後，
    告訴人謝慶煌因傷勢嚴重，無法自由行動，甫車禍後並非嚴
    重喪失意識，此有童綜合醫院住院期間護理評估在卷可憑（
    見100年度他字第1795號卷第47頁），是告訴人謝慶煌車禍
    後意識時有清楚、時有不明，於意識清楚時對配偶謝陳阿葉
    表示要提出告訴之意思，乃委請其女謝秀玉代為委任告訴代
    理人王揚銘律師提出告訴。又謝秀玉於委任前，係承告訴人
    謝慶煌要提出告訴之意思及其配偶謝陳阿葉要對被告提出告
    訴之意思，而代為委任王揚明律師作為告訴代理人。且告訴
    人謝慶煌當時車禍後尚未嚴重喪失意識，仍可對其配偶謝陳
    阿葉表明告訴意思，謝秀玉於代為委任王揚銘律師前，亦經
    過告訴人謝慶煌意思確認以肢體動作表示確認提告之意思。
    又告訴代理人王揚銘律師於提出告訴狀前，狀載車禍過程之
    內容係告訴人謝慶煌與其家人討論後擬出，此據告訴代理人
    王揚銘律師於本署100年4月8日偵查中陳述明確，堪信告訴
    人車禍醫療後，其意識時有進展時有惡化之情形。是本件告
    訴並無不合法之處云云。然查：
  1.告訴人謝慶煌送童綜合醫院就醫時，其於99年10月21日10時
    50分入院護理評估，神經系統記載「昏迷」，自99年10月22
    日起99年12月12日止，除99年10月22日之住院期間護理評估
    記載為「混亂」外，其他各日均記載「昏迷」，有上開護理
    評估在卷（見100年度他字第1795號卷第46至71頁），並無
    上訴意旨所稱：告訴人謝慶煌甫車禍後並非嚴重喪失意識等
    情。
  2.告訴代理人王銘揚律師於100年4月8日偵查中固稱：狀載車
    禍情形是被害人謝慶煌跟家人討論的，伊對車禍情形不瞭解
    等語（見同上卷第28頁）。是以，告訴代理人王銘揚律師顯
    然並未親見被害人謝慶煌口述車禍發生經過，其對被害人謝
    慶煌之意識並無確實瞭解，無從依告訴代理人王銘揚律師上
    開陳述，認定被害人謝慶煌曾與其家人討論車禍發生情形。
  3.至於，上訴意旨引用刑事（請求檢察官）聲明上訴狀，另稱
    ：「謝秀玉於委任前，係承告訴人謝慶煌要提出告訴之意思
    及其配偶謝陳阿葉要對被告提出告訴之意思，而代為委任王
    揚明律師作為告訴代理人。且告訴人謝慶煌當時車禍後尚未
    嚴重喪失意識，仍可對其配偶謝陳阿葉表明告訴意思，謝秀
    玉於代為委任王揚銘律師前，亦經過告訴人謝慶煌意思確認
    以肢體動作表示確認提告之意思。」然此部分顯與被害人謝
    慶煌之子謝連春在原審陳述不合，亦難遽予採憑。
(三)、又，本件車禍發生時，被害人謝慶煌業已成年（22年4月3日
    ），有其年籍資料在卷可按，其自車禍發生後迄今既呈意識
    不清狀態，而無法為告訴之意思表示，自無委由其女謝秀玉
    委任告訴代理人王揚銘律師提出本案告訴之可能，且謝秀玉
    於100年3月18日委任告訴代理人王揚銘律師提出本案告訴時
    ，尚未聲請對謝慶煌為監護之宣告，而非其法定代理人，亦
    無法獨立行使告訴權。再核閱卷內資料，該管檢察官並無任
    何以書面批示或函覆指定被害人謝慶煌之利害關係人為謝慶
    煌之代行告訴人，則被害人謝慶煌於本案車禍發生後既已無
    法表示告訴之意思表示，且檢察官迄今亦未指定謝慶煌之利
    害關係人為其之代行告訴人，從而，告訴代理人王揚銘律師
    具狀提出本件告訴即不合法。原審依刑事訴訟法第303條第3
    款之規定，諭知不受理之判決，核無違誤。檢察官之上訴，
    並無理由，應予駁回，並依上開法律規定，不經言詞辯論為
    之。
據上論斷，依刑事訴訟法第372條、第368條，判決如主文。
中    華    民    國   100    年    10    月    17    日
            刑事第九庭    審判長法  官  江  德  千
                                法  官  陳  得  利
                                法  官  陳  宏  卿
以上正本證明與原本無異。
不得上訴。
                                書記官  林  振  甫
中    華    民    國   100    年    10    月    17    日